臺灣高等法院臺中分院刑事判決　　　96年度上更(一)字第43號
上　訴　人
即　被　告　乙○○
　　　　　　　　　　　99弄7.
選任辯護人　周平凡律師
上列上訴人因妨害自由案件，不服臺灣彰化地方法院91年度訴字
第1127號中華民國93年2月17日第一審判決（起訴案號：臺灣彰
化地方法院檢察署90年度偵字第7790號），提起上訴，經最高法
院第1次發回更審，本院判決如下：
    主      文
原判決關於乙○○部分撤銷。
乙○○共同以非法方法，剝奪人之行動自由，處有期徒刑捌月，
減為有期徒刑肆月，如易科罰金，以銀元參佰元即新台幣玖佰元
折算壹日。
    事      實
一、乙○○前因殺人案件，經本院以七十八年度上重更一字第三
    號判決判處有期徒刑十三年，褫奪公權八年確定，另因賭博
    案件，經台灣台中地方法院以七十七年度易字第一七三八號
    判決判處有期徒刑八月確定，上開二罪徒刑部分並經法院裁
    定應執行有期徒刑十三年六月，嗣於民國八十年間依法減刑
    為有期徒刑八年九月，於八十二年三月二十日假釋出獄，本
    應至八十六年二月十一日假釋期間始行屆滿；惟其又於假釋
    期間另因違反槍砲彈藥刀械管制條例、妨害自由、恐嚇等案
    件，經台灣彰化地方法院以八十五年度訴字第三三一號判決
    分別判處有期徒刑三年八月、四月、八月，並定應執行刑有
    期徒刑四年六月確定，前揭假釋亦遭撤銷，所餘殘刑有期徒
    刑三年十月二十二日再與上開所處四年六月刑期接續執行，
    於八十九年七月六日再次假釋出獄，應至九十三年五月十日
    假釋期滿。
二、緣彰化縣員林鎮○○里○○路四十六之一號「初戀情人ＰＵ
    Ｂ」係甲○○插股、而由廖見禮（另經檢察官為不起訴處分
    確定）實際經營，竟遭戊○○於九十年九月十七日凌晨至該
    店鬧場發生糾紛，戊○○在糾紛中，受有左耳部下方五‧五
    Ｘ一Ｘ一公分之撕裂傷（縫合二十針）、右手第一指受傷三
    Ｘ一Ｘ○‧八公分、右手第三指受傷二Ｘ一Ｘ○‧五公分（
    縫合二針）、胸、腹部挫傷並疼痛等傷害，並於當日上午五
    時十五分許，由朋友陪同至彰化縣員林惠來街八九號宏仁醫
    院治療後，於當日上午六時三十分許出院。乙○○、甲○○
    （業經原審判處罪刑，經撤回上訴確定）仍心有不甘，於九
    十年九月十八日凌晨二時許，夥同子○○、癸○○、壬○○
    （均經原審判處罪刑，經撤回上訴確定）及其他不詳姓名成
    年男子約四、五人，共同基於普通傷害之概括犯意聯絡及妨
    害自由之犯意聯絡，分乘多部車輛前往彰化縣員林鎮○○路
    ○段一五六號戊○○住處，先由壬○○在住處外等候，子○○則上前敲門，待戊○○之弟己○○應門後，甲○○、癸○○等人乃先出手毆打己○○，隨後並衝上三樓房間內，將原
    本熟睡之戊○○拖出屋外加以拳腳毆打，並搗毀屋內物品（
    毀損部分未據告訴），壬○○亦持球棒毆打戊○○，乙○○
    則在外負責指揮接應。其間雖經戊○○之母庚○○○向乙○○一再求情，乙○○等人仍未加置理，而由子○○以童軍繩
    綑綁戊○○之雙腳及上半身，將之強押登上壬○○所駕駛之
    車牌號碼八Ｑ─二二八○號自用小客車內，非法剝奪戊○○
    之行動自由，並毆打上前攔阻之己○○，己○○因而受有頭
    部外傷併腦震盪、頭皮撕裂傷及背部挫傷等傷害。乙○○等
    人驅車離去後，並將戊○○載至彰化縣社頭鄉綽號「阿沛」
    之人住處，再次由乙○○等人輪番下手毆打戊○○，戊○○
    因前後多次遭受毆打而受有頭部外傷併腦震盪、多處淤挫傷
    及撕裂傷、臉部多處擦傷、右眼血腫、右手臂、背部、兩膝
    多處大面積瘀傷等傷害。嗣經戊○○之父辛○○央求友人黃
    傳廖以電話居中聯繫乙○○將人釋回，乙○○乃先返回戊○○住處，再由甲○○等人押送戊○○至彰化縣員林鎮中正福
    星大樓十三樓內，直至同日凌晨五時許始載戊○○返回住處
    。
三、案經戊○○、己○○訴由臺中縣警察局豐原分局報告臺灣彰
    化地方法院檢察署檢察官偵查起訴。
    理      由
一、訊據被告乙○○矢口否認有何上開犯行，辯稱：伊當天並未
    與共同被告甲○○等人一同至戊○○住處毆傷戊○○、己○○，亦無強押戊○○上車之妨害自由情事，係事後黃傳廖以
    電話向伊告知甲○○率人將戊○○帶離住處，伊才委請共同
    被告子○○駕車將伊載往戊○○住處，並聯繫甲○○促其儘
    速將人帶回，而依當天伊與甲○○所持用00000000
    00號行動電話有數次通聯紀錄觀之，顯見事發當時伊與甲○○並非同在一處，又證人周健琳警員證稱伊確係先至戊○○住處等候，而非與被告甲○○一同將戊○○帶回，至於戊○○、己○○及證人庚○○○、辛○○對伊不利之說詞均非
    實情云云。
二、惟查：
  (一)證據能力部分：
  (1)按刑事訴訟法第一佰五十九條之二之規定，被告以外之人（
    含共同被告、共犯、證人、鑑定人、被害人等）於檢察事務
    官、司法警察官或司法警察調查中所為之陳述，與審判中不
    符時，其先前之陳述具有較可信之特別情況，且為證明犯罪
    事實存否所必要者，得為證據。故被告以外之人於審判中之
    陳述與其先前在檢察事務官、司法警察官或司法警察調查中
    所為陳述不符時，其先前陳述必須具備特別可信性及必要性
    兩項要件，始得作為證據。而所稱「具有較可信之特別情況
    」係屬於證據能力之要件，法院應比較其前後陳述時之外在
    環境及情況，以判斷何者較為可信，最高法院九十四年度台
    上字第六００四號刑事判決要旨可資參照。證人即共犯子○○於警詢中之證述距案發日較近，記憶理當較為深刻，不致
    因時隔日久而遺忘案情，發生認知或記憶錯誤之可能性較低
    ；且渠等亦不及詳細權衡自己或其他共犯之利益得失，較無
    可能出於迴護動機而虛捏不實證詞。是由其於警詢及法院審
    理筆錄製作當時之外在客觀環境比較，應以渠等警詢筆錄較
    具特別可信性，且為證明犯罪存否所必要，就證人子○○先
    後陳述不符部分，及證人辛○○、庚○○○在本院本審證述
    因年老而忘記情節致其前後所述不符部分，渠等於警詢筆錄
    應可依刑事訴訟法第一佰五十九條之二之傳聞證據例外規定
    ，認為具有證據能力。另證人即共犯子○○於偵查中未經具
    結之證述，其性質實與在警詢之證述相當，其在偵查中未經
    具結所為之陳述，與審判中不符部分，依上開相同之理由，
    亦應認有證據能力。
　(二)上開事實，業據證人即告訴人戊○○、己○○於原審及本院
  　本審審理時結證綦詳，核與證人及在場目擊之辛○○、庚○○○於本院本審結證其各於警詢、偵訊所述均屬真實等證述
    之情節相符，各該證人前後所述或相互間所述，雖略有不同
    ，惟按證人之陳述有部分前後不符，或相互間有所歧異時，
　　究竟何者為可採，法院仍得本其自由心證予以斟酌，非謂一
　  有不符或矛盾，即應認其全部均為不可採信（最高法院七十
    四年台上字第一五九九號判例參照）。綜合上開證人所述，
　　其中細節雖略有不同，但其所述之主要情節均屬相同，其細
  　節不同，應係證人之記憶隨時間之經過而疏失、或各人注意
    之情況不同所致，上開證人所證之主要情節互核相符，應可
    採信，此外，並有診斷證明書二份、戊○○住處現場照片及
    其傷勢照片共十二張、澄清醫院九十二年四月八日澄敬字第
    三一四號函及所檢附之病歷資料一份附卷可稽。而依澄清醫
    院前揭函文及診斷證明書所示，告訴人戊○○於九十年九月
    十八日至該院急診就醫時，確有臉部多處擦傷、右眼血腫、
    右手臂、背部、兩膝多處大面積瘀傷等明顯傷勢，且頭部外
    傷併腦震盪，足見告訴人戊○○當日確有受傷之事實。又被
    告乙○○等人率眾前來告訴人戊○○住處理論滋事，來意已
    非良善，又不顧告訴人戊○○之母庚○○○在旁求情，而先
    後出手毆打告訴人戊○○、己○○兄弟，當時客觀情勢對於
    告訴人戊○○甚為不利，倘再任由被告乙○○等人將之單獨
    帶往他處，後果勢必更難預料。縱令告訴人戊○○當時確有
    另覓調人參與協商和解之必要，大可先以電話聯絡妥當並通
    知前來調停，或擇日碰面會商，衡情告訴人戊○○當不致輕
    率同意獨自一人登上被告乙○○等人所用車輛並駛離住處。
    從而，共同被告甲○○、子○○、壬○○等人辯稱、及證人
    子○○證稱：係告訴人戊○○主動提議找尋黃傳廖擔任調人
    ，而自願上車受載云云，尚有悖於常情，不足採信，難以作
    為有利被告乙○○之認定。
　(三)被告乙○○於原審審理中辯稱：0000000000號行
  　動電話門號實係被告甲○○所持用，臺中縣警察局豐原分局
    員警載稱該支電話為告訴人戊○○之父辛○○使用，容有誤
    會等語，並經被告乙○○於原審審理時提出和信電訊電信費
    帳單一份為憑。則0000000000號行動電話門號於
    本案事發之際既係共同被告甲○○持用，觀諸卷附通聯紀錄
    所示，該門號於九十年九月十八日凌晨零時三十分五十秒、
    二時零六分十八秒、二時二十分五十三秒、三時三十四分三
    十三秒、三時三十八分零四秒、三時四十九分二十六秒，分
    別與被告乙○○使用中之0000000000號行動電話
    門號進行聯繫，其中除最末一次通聯紀錄係被告乙○○主動
    撥至被告甲○○所屬行動電話門號外，其餘五通電話均為被
    告甲○○發話而由被告乙○○一方受話。是以共同被告甲○○於當日前往告訴人戊○○住處之前，及將告訴人戊○○帶
    離住處之過程中，均與被告乙○○以行動電話保持密切聯繫
    ，被告乙○○自無可能對於共同被告乙○○當時之行蹤及動
    向毫無所悉。乃被告乙○○竟辯稱：事後經由黃傳廖打電話
    告知，並要求伊出面處理，才知道甲○○毆打告訴人戊○○
    之經過云云；共同被告甲○○亦於原審九十一年十一月二十
    一日訊問時辯稱：發生爭執時，並未打電話給被告乙○○云
    云，俱非實情，不足採信。至於當日共同被告壬○○、癸○○與子○○等人均有開車前往告訴人戊○○住處，共同被告
    壬○○自承駕車搭載共同被告甲○○，而子○○亦表示係由
    伊載送被告乙○○返回告訴人戊○○住處，足徵當日被告乙○○、甲○○兄弟非同坐一車，則渠等二人分坐二車並以行
    動電話互通訊息，自屬尋常之舉。被告乙○○竟欲憑此二人
    互為行動電話通聯之紀錄，辯稱當日並未偕共同被告甲○○
    至告訴人戊○○住處，並將告訴人戊○○強行帶離云云，實
    有未洽，尚非足取。至被告乙○○當時使用之000000
    0000號行動電話通聯紀錄，因早逾六個月保存期限，無
    從調閱，致無法釐清當時被告乙○○使用行動電話之基地台
    位址及其行蹤，但被告乙○○既與共同被告甲○○等人，出
    於共同犯意聯絡及行為分擔而有上開犯行，且以上開電話通
    聯與共同被告甲○○保持密切聯繫，被告乙○○縱未從頭到
    尾跟隨在上開搭載戊○○之車輛附近，仍不影響本院對於其
    上開犯行之認定。
　(四)再就前揭0000000000號行動電話門號通聯紀錄所
  　示，其於九十年九月十八日凌晨二時四十八分二十七秒、二
    時五十一分十四秒、二時五十六分十三秒之收發通訊位置，
    均在彰化縣社頭鄉一帶，此與告訴人戊○○指稱曾遭被告乙○○等人強行押至彰化縣社頭鄉「阿沛」家中等情相符。共
    同被告甲○○辯稱：「是戊○○提議說要找和事佬，後來開
    車到黃傳廖他家，按電鈴都沒有人在。後來要出來時有接到
    被告乙○○電話，說黃傳廖跟他在戊○○家中，就回到戊○○家中，過程中沒有再打他。」（見原審九十一年十一月二
    十一日訊問筆錄），意指並未將告訴人戊○○載往他處，即
    屬無據，不值採信。
　(五)另證人即共同被告子○○於本院本審結證稱：「當天有跟甲○○、壬○○、癸○○一起去戊○○家，其他二、三個人我
    不認識，乙○○沒有去，打完架後，我原來就住乙○○家，
    回到乙○○家我去睡覺，乙○○來敲我的房門，乙○○叫我
    開車載他去，去時有看到戊○○他們，還有看到甲○○，其
    他人我忘記了，當時甲○○下車跟他講話，看到他們講一講
    ，就看到甲○○跟他抱在一起打，因我跟甲○○是朋友，我
    就下車，幫忙打戊○○，（戊○○他們父母兄弟有出來幫忙
    ？）我不知道」等語（見本院本審卷第一八三頁），雖證稱
    被告乙○○未到現場云云，但證人即共同被告子○○於警詢
    時業已供述：當日係一路跟隨共同被告甲○○載送告訴人戊○○至彰化縣社頭鄉「阿沛」家中，再至彰化縣員林鎮伍倫
　　醫院對面中正福星大樓友人「阿龍」住處，最後將告訴人戊○○送回家中等語；其於九十年十一月十六日檢察官偵訊時
    更坦稱（偵查所述雖未具結，致其所述之證據能力有待商榷
    ，但仍得用以檢驗其證述之證明力）：「．．．我們說要找
    戊○○，我們等他弟弟門一打開，就衝上三樓，我們就打戊○○，我也有打，後來他們下樓，我自己一人開車走，他們
    就將戊○○載走，我問要去何處，他們說要去社頭，我就跟
    去，到社頭那邊，他們也是打他，我也有打他。」、「（問
    ：有把戊○○帶去員林鎮伍倫醫院對面福星大樓十三樓阿龍
    住處？）有的。」、「（問：在阿龍住處有打戊○○？）沒
    有，只是泡茶。」等語，均已詳述押送告訴人戊○○分赴彰
    化縣社頭鄉、員林鎮二地之經過細節，其上開在本院本審所
    述，竟改稱「甲○○下車跟他講話，看到他們抱在一起打」
    、「打完架後，回到乙○○家睡覺，乙○○叫我開車載他去
    」云云，與其上開警詢、偵查所述係一路跟隨甲○○載送戊○○至「阿沛」家中，再至「阿龍」住處，最後將戊○○送
　　回家中之情節、及「我們等他弟弟門一打開，就衝上三樓打
　  戊○○」之情節，明顯完全不同，佑證人子○○既在戊○○
    住處當時全程參與，竟稱不知戊○○他們父母兄弟有無出來
    幫忙等語，可見證人子○○上開證述，顯係淡化犯罪情節、
    避重就輕、迴護被告乙○○之詞，難以採信。
　(六)抑有進者，被告乙○○並援引共同被告子○○於原審之辯解
　  ，作為其並未參與本案犯行之不在場證明。然共同被告子○○全程參與本件犯行，已如前述，且被告乙○○於原審九十
　  一年十一月二十一日訊問時又稱：「．．．子○○住在我家
    ，就在樓上而已，我就直接口頭上叫他載我去戊○○他家。
    」云云，但共同被告子○○既已全程參與上開犯行而出門在
    外，被告乙○○顯無從在家以口頭方式與其取得聯繫，其此
    部分所辯，顯有可疑，再參以子○○既係寄居於被告乙○○
    家中，與被告乙○○、甲○○兄弟情誼自屬密切，其上開所
    辯非無出於迴護被告乙○○之動機，且有明顯瑕疵可指，自
    不能遽以子○○不實之說詞，而認定被告乙○○僅於事後抵
    達告訴人戊○○住處，而未與共同被告甲○○等人共同實施
    傷害及妨害自由犯行。
　(七)證人即彰化縣警察局員林分局警備隊警員周健琳於原審結證
　  稱：告訴人戊○○返家時身體並無明顯受傷，亦無任何驚慌
    表情云云，然此不惟與前揭澄清醫院出具之函文及診斷證明
    書中記載告訴人戊○○受有明顯外傷等情不相合致，亦與當
    日在場之證人鄭天財結證所言：告訴人戊○○返家時狼狽不
    堪、站立不穩等語出入甚鉅，足見證人周健琳所為證詞與客
    觀事實不相吻合，其憑信性容有可議，尚難遽採。
　(八)至於告訴人戊○○所提出之澄清醫院診斷證明書，及原審向
  　澄清醫院調取之病歷表，雖記載頭部外傷併腦震盪。多處瘀
    挫傷及撕裂傷等傷害。惟經本院前審向宏仁醫院調取戊○○
    病歷，查知戊○○於九十年九月十七日上午五時十五分許，
    由朋友陪同至該院就診，當時有左耳部下方五‧五Ｘ一Ｘ一
    公分之撕裂傷（縫合二十針）、右手第一指受傷三Ｘ一Ｘ○
    ‧八公分、右手第三指受傷二Ｘ一Ｘ○‧五公分（縫合二針
    ）、胸、腹部挫傷並疼痛等傷害，證人戊○○於本院前審亦
    證述，其在前夜（指九十年九月十七日凌晨）喝酒發生糾紛
    ，其有受傷等情。因此告訴人戊○○於九月十七日凌晨所受
    前述之傷害，應非被告等所為；又證人戊○○於本院前審所
    證述之本案經過情節，與其在前各次所述，並不完全吻合，
    嗣於本院本審審理時結證稱：（你在之前高院作證所言是否
    實？）在上次我還沒有入庭，外面等候時，已被被告等及家
    人好言相勸，勸我把責任推給甲○○，那天我是自己一個人
    到庭，不知道會有什麼事，在庭訊結束後，偷偷摸摸由法警
    帶同後門離開，我當時陳述受心理恐懼影響等語（見本院本
    審卷第一六四頁），已合理說明該次證述何以不同之理由，
    本院參酌全案情節，認其在前及在本院本審之陳述較為可信
    ；另證人劉志民於本院前審雖證稱：當天其有至戊○○家，
    乙○○沒有去云云，惟其復稱：那天風很大，所以其就走了
    ，沒有和他們一起去談判等語，則依其所言其對於本案既未
    全程參與，則所為之證言，自難作為有利於被告乙○○之證
    明，均予敘明。
　(九)證人丁○○於本院本審審理時固結證稱：「（有關本件原來
  　的組織犯罪案件你是否曾到警方作證？）是，（為何會去作
    證？）因為戊○○打電話給我們說因為店的關係跟甲○○吵
    架、打架，打電話叫我們到台中去，那天去有7、8個人，（
    你們到警方作證前，有何人告訴你們要如何做筆錄？）戊○○已經在警方那邊做過筆錄了，戊○○告訴我們說他的筆錄
    怎麼做，叫我們照著他的筆錄講」等語（見本院本審卷第九
    ０頁），但依證人丁○○上開所述，其前往警局之作證事項
    ，係有關組織犯罪之案件，與本案無關，又其所述內容係轉
    述戊○○之所述，亦非其親身見聞，所以，證人丁○○上開
    所述，僅足證明戊○○曾要求其在上開組織犯罪案件作證，
    其二人間或有恩怨，但與本案上開事實認定，核無關聯，尚
    不能在本案作為有利被告乙○○之認定。
　(十)綜上所述，被告乙○○所辯各節均係事後卸責之詞，不足採
　  信。本案事證已臻明確，被告乙○○之犯行洵堪認定。
三、比較新舊法部分：
  (一)查被告乙○○行為後，九十四年二月二日修正公布之刑法條
    文已自九十五年七月一日起施行，其中關於罰金刑最低額之
    問題，被告乙○○所犯刑法第二百七十七條第一項、第三百
    零二條第一項（詳如後述），法定刑均有科處罰金之規定。
    修正前刑法第三十三條第五款規定罰金為一元以上，修正後
    刑法第三十三條第五款則將罰金規定係新臺幣一千元以上，
    以百元計算之。經比較新舊法之結果，應以舊法較有利於被
    告。
  (二)現行刑法已刪除第五十六條連續犯之規定，此刪除雖非犯罪
    構成要件之變更，然顯已影響刑罰之法律效果，仍屬法律有
    變更。經比較刑法修正前後關於得否成立連續犯之情形，應
    以修正前刑法較有利於被告。
  (三)關於牽連犯規定修正之問題，被告乙○○依修正前刑法第五
    十五條之規定，得因所犯上開二罪間有方法結果之牽連關係
    ，而僅從一重處斷，亦即成立牽連犯之裁判上一罪關係；惟
    於刑法第五十五條修正施行後，業已刪除牽連犯之規定，僅
    得視犯罪之具體情形，論以想像競合犯或數罪併罰而予處斷
    。經比較新舊法之結果，如適用舊法仍有逕依一罪處斷之機
    會，相較於依據新法遭受數罪併罰之危險，自以修正前之舊
    法較有利於被告。
  (四)另刑法第二十八條關於共同正犯之規定，由原條文：「二人
    以上共同實施犯罪之行為者，皆為正犯。」修正為：「二人
    以上共同實行犯罪之行為者，皆為正犯。」揆其修正理由係
    為釐清陰謀共同正犯、預備共同正犯、共謀共同正犯是否合
    乎本條規定之正犯要件，屬法理之明文化，非屬法律變更，
    應依一般法律適用原則，適用裁判時法有關之規定（最高法
    院九十五年第八次、第二十一次刑事庭會議決議參照）。
  (五)被告行為後，刑法第四十一條第一項前段已修正為：「犯最
    重本刑為五年以下有期徒刑以下之刑之罪，而受六個月以下
    有期徒刑或拘役之宣告者，得以新臺幣一千元、二千元或三
    千元折算一日，易科罰金。」與修正前之規定：「犯最重本
　　刑為五年以下有期徒刑以下之刑之罪，而受六個月以下有期
　  徒刑或拘役之宣告，因身體、教育、職業、家庭之關係或其
    他正當事由，執行顯有困難者，得以（銀元）一元以上三元
    以下折算一日，易科罰金。」又被告行為時之易科罰金折算
    標準，修正前罰金罰鍰提高標準條例第二條（現已刪除）規
    定，就其原定數額提高為一百倍折算一日，則本件被告行為
    時之易科罰金折算標準，應以銀元三百元折算一日，經折算
    為新臺幣後，應以新臺幣九百元折算為一日。經比較修正前
    後之易科罰金折算標準，以修正前之規定，較有利於被告，
    則應依刑法第二條第一項前段，適用修正前刑法第四十一條
    第一項前段、及刪除前罰金罰鍰提高標準條例第二條規定，
    定其折算標準。
四、按刑法第三百零二條第一項之妨害自由罪，原以強暴、脅迫
    為構成要件，其因而致普通傷害，固為強暴、脅迫之當然結
    果；惟妨害自由罪，並非以傷人為當然之手段，倘行為人另
    有普通傷害之故意，則亦應有刑法第二百七十七條第一項之
    適用（最高法院八十九年度台上字第三九一三號刑事判決、
    八十九年度台上字第四六七六號刑事判決意旨均參照）。本
    件被告乙○○等人於綑綁強押告訴人戊○○上車前，對於告
    訴人戊○○施暴成傷，固可認係妨害自由之部分行為，且為
    該犯行衍生之當然結果；惟其後載至彰化縣社頭鄉「阿沛」
    住處時，告訴人戊○○當時自由已受拘束，被告乙○○等人
    竟仍出於單純洩憤動機予以傷害，被告乙○○等人當係另基
    於普通傷害犯意而為，就此部分自應另論以普通傷害罪。核
    被告乙○○所為，係犯刑法第三百零二條第一項之非法剝奪
    行動自由罪，及同法第二百七十七條第一項之普通傷害罪。
    被告乙○○與共同被告甲○○、癸○○、壬○○、子○○及
    其餘不詳姓名成年男子四、五人間，就上開犯行有犯意聯絡
    及行為分擔，均為共同正犯。而被告乙○○等先後毆打告訴
    人己○○、戊○○成傷，時間緊接，方法相同，觸犯構成要
    件相同之罪名，顯係基於概括犯意反覆為之，應依修正前連
    續犯之規定論以一罪，並依法加重其刑。至於渠等所犯上開
    普通傷害及非法剝奪行動自由罪間，有方法結果之牽連關係
    ，應依修正前刑法第五十五條之規定從較重之非法剝奪行動
    自由罪論處。又被告乙○○上開犯行，均在九十六年四月二
    十四日以前，合於中華民國九十六年罪犯減刑條例應以減刑
    之要件，應依法予以減刑。原審以被告乙○○罪證明確，予
    以論罪科刑，固非無見，惟(1)原審未及依中華民國九十六年
    罪犯減刑條例予以減刑，尚有未洽；(2)又按刑法第三百零二
    條第一項所謂以非法方法剝奪人之行動自由，係指私禁以外
    之非法方法，妨害其行動自由而言。若將被害人拘禁於一定
    處所，繼續較長久之時間，而剝奪其行動自由，仍屬私禁行
    為（最高法院二十一年上字第一八三四號判例參照）。被告
    乙○○等人將告訴人戊○○押出後，並未將之繼續拘禁於一
    固定之處所達相當時間，顯與私行拘禁之情形有間，原審誤
    認係犯私行拘禁罪，亦有未洽。被告乙○○上訴否認犯行，
    雖無可取，惟原判決既有可議之處，仍屬無可維持，應將被
    告乙○○部分撤銷改判。爰審酌被告乙○○係因告訴人戊○○先前砸店鬧事誘發本件犯案之動機、不知潔身自愛，竟於
    假釋期間內再犯本罪，且於本件犯行居於主導地位，又其率
    眾尋仇，不顧告訴人戊○○之母庚○○○在旁求情，仍強行
    將告訴人戊○○帶離住處，對於告訴人戊○○、己○○及其
    家人造成身體及心理創傷，及犯罪後飾詞否認之態度等一切
    情狀，量處如主文第二項所示之刑，及依中華民國九十六年
    罪犯減刑條例予以減刑，減刑後並諭知易科罰金之折算標準
    。
據上論結，應依刑事訴訟法第三百六十九條第一項前段、第三百
六十四條、第二百九十九條第一項前段，刑法第二十八條、修正
前第五十六條、第三百零二條第一項、第二百七十七條第一項、
修正前第三十三條第五款、修正前第五十五條、修正前第四十一
條第一項前段，罰金罰鍰提高標準條例第一條前段、修正前第二
條，中華民國九十六年罪犯減刑條例第二條第一項第三款、第七
條、第九條，判決如主文。
本案經檢察官丙○○到庭執行職務。
中　　華　　民　　國　　96　　年　　8 　　月　　7 　　日
            刑事第九庭  審判長法　官　陳  筱  珮
                              法　官　康  應  龍
                              法　官　余  仕  明
上列正本證明與原本無異。
如不服本判決應於收受送達後十日內向本院提出上訴書狀，其未
敘述上訴之理由者並得於提起上訴後十日內向本院補提理由書（
均須按他造當事人之人數附繕本）。
                              書記官  林  玉  惠
中　　華　　民　　國　　96　　年　　8 　　月　　9 　　日
